【裁判字號】    89,訴,786
【裁判日期】    900111
【裁判案由】    妨害自由
【裁判全文】
臺灣臺中地方法院刑事判決                        八十九年度訴字第七八六號
    公  訴  人  台灣台中地方法院檢察署檢察官
    被      告  丁○○
                戊○○
    右二人共同
    選任辯護人  酈長春
    被      告  己○○
右列被告因妨害自由案件，經檢察官提起公訴（八十八年度偵字第一六五八八號），
本院判決如左：
    主    文
丁○○傷害人之身體，處拘役伍拾日，如易科罰金，以參佰元折算壹日。
戊○○、己○○均無罪。
    事    實
一、丁○○因與丙○○間有債務糾紛，而於民國八十八年五月二十四日上午八時許，
    由其子戊○○駕駛車號ＱＬ─五五九五號之自用小客車搭載其與代書己○○等二
    人同至丙○○位於台中市○區○○街一一四號之住處，邀及丙○○至台中市○○○路七八七號一二樓之一「酈長春律師事務所」（下稱律師事務所）簽寫新台幣
    （下同）一千二百萬元之字據以解決上開債務，惟嗣丙○○上車而至律師事務所
    樓下後竟改稱其不願下車，復就上開債務關係與丁○○發生爭執，丁○○遂因此
    基於傷害他人身體之犯意出手毆打丙○○，致丙○○受有臉部瘀傷三乘三公分、
    四乘五公分、右上肢全肢瘀腫及左上肢瘀傷六乘六公分、十乘六公分、四乘三公
    分、二乘二公分、二乘一公分、一乘一公分及一乘一公分等之傷害，丙○○事後
    則自行於同日上午十一時許，在律師事務所前下車離去。
二、案經丙○○訴由台中市警察局第一分局報請台灣台中地方法院檢察署檢察官偵查
    起訴。
    理    由
甲、有罪部分：
一、訊據被告丁○○固對於其確有於上開時、地出手毆打丙○○之手部及身體等處等
    情供承不諱，核與被害人丙○○指述被告丁○○確有於車上出手毆打其身體等情
    相符，並有被告戊○○、己○○陳述詳實，且有照片及診斷證明書附卷足參，應
    認為實。惟其仍矢口否認被害人丙○○所受上開傷害係其行為所致等情，辯稱：
    其僅係出拳與丙○○在車上互毆，應無造成丙○○如此嚴重之傷害云云。惟查：
    被告丁○○既於警局中自承其確有出手毆打丙○○之手部，並造成丙○○手部之
    瘀傷等情，復於本院調查、審理中供承確有於車上毆打丙○○身體等處，且被告
    戊○○復曾於警局中陳稱，被告丁○○與丙○○互毆後，丙○○雙手手臂及臉部
    均有瘀血等語，則佐以被告丁○○與丙○○發生爭執互毆至丙○○自行下車離開
    之時間非短，且其未持工具而僅於車上徒手毆打，常理上應僅成立上肢瘀傷等情
    ，足見丙○○所受臉部及左、右上肢瘀傷等傷害，應確係被告丁○○上開毆打行
    為所致無疑，被告丁○○上開所辯，顯係推諉之詞，無足採信。本件事證明確，
    被告丁○○上開犯行，堪以認定。
二、核被告丁○○上開所為，係犯刑法第二百七十七條第一項之傷害罪。審酌被告丁○○係為追償丙○○積欠其之龐大債務而與丙○○發生爭執、其手段、丙○○所
    受傷害之程度，其犯罪後之態度等一切情狀，量處如主文所示之刑，並諭知易科
    罰金之折算標準。
乙、無罪部分：
一、公訴意旨另以：被告丁○○前與被害人丙○○因仲介購買公司辦理貸款事宜，而
    有一千二百萬元之債務糾紛，竟不思循合法途徑解決，而基於傷害他人身體之犯
    意，以及與被告戊○○、己○○共同基於剝奪他人行動自由及強制之犯意聯絡，
    於民國八十八年五月二十四日上午八時許，由被告戊○○駕駛上開自用小客車搭
    載被告丁○○及己○○等二人，至丙○○上開住處前，共同以強暴方式使丙○○
    上車，而欲搭載丙○○至上開律師事務所簽寫一千二百萬元之字據以解決上開債
    務，並限制丙○○之行動自由不讓丙○○離去，然因丙○○不願至律師事務所簽
    寫字據，而於車上與被告丁○○發生爭執，被告丁○○乃出手毆打丙○○，致丙○○因此受有頭皮裂傷二公分、左上肢裂傷一點五公分、左下肢瘀傷十乘八公分
    及右下肢瘀傷十二乘八公分、四乘三公分等傷害，更與被告戊○○、己○○共同
    強令丙○○簽寫五百萬元之和解書後，迄至同日上午十一時許，甫讓丙○○下車
    離去。因認被告丁○○尚涉有致丙○○受有上開傷害之罪嫌、以及與被告戊○○
    及己○○共犯第三百零二條第一項之剝奪他人行動自由罪嫌及第三百零四條第一
    項之強制罪嫌；另被告戊○○及己○○，均與被告丁○○共犯第三百零二條第一
    項之剝奪他人行動自由罪嫌及第三百零四條第一項之強制罪嫌。公訴人認被告丁○○、戊○○及己○○涉有上開罪嫌，無非係以上開事實，業據被害人丙○○指
    述明確，並有現場照片及診斷證明書附卷足參，為其主要論據。
二、按犯罪事實應依證據認定之，無證據不得推定其犯罪事實；又被告否認犯罪事實
    所持之辯解，縱屬不能成立，仍非有積極證據足以證明其犯罪行為，不能遽為有
    罪之認定，刑事訴訟法第一百五十四條、最高法院三十年上字一八三一號判例參
    照。復按刑事訴訟法上所謂認定犯罪事實之證據，係指足以認定被告確有犯罪行
    為之積極證據而言，該項證據自須適合於被告犯罪事實之認定，始得採為斷罪資
    料；且犯罪事實之認定，應憑真實之證據，倘證據是否真實尚欠明顯，自難以擬
    制推測之方法，為其判斷之基礎；另證據之證明力，固屬於法院判斷之自由，惟
    證據本身如有瑕疵，則在瑕疵未能究明以前，遽採為有罪之根據，即難謂適法，
    最高法院二十九年上字第三一○五號、五十三年台上字第六五六號及三十二年上
    字第九七一號分別著有判例可資參照。
三、訊據被告丁○○雖供承其確於當日上午八時許邀及丙○○上車後，曾在車內與丙○○發生爭執，並出手毆打丙○○，且丙○○係迄至當日上午十一時許甫離去等
    情不諱，而被告戊○○及己○○亦供承其等確於當日上午八時許，與被告丁○○
    駕車至丙○○住處共同邀及丙○○上車，而被告丁○○確曾在車內與丙○○發生
    爭執並出手毆打丙○○，而丙○○迄至當日上午十一時許甫離去等情不諱，惟仍
    均堅詞否認其等有上開公訴人所指之犯行，均辯稱：當日被告戊○○僅係負責開
    車搭載其等至律師事務所，丙○○係自行同意與其等至律師事務所協商而上車，
    因被告丁○○與丙○○在車上談及如何解決該債務關係，而丙○○上車後就該債
    務關係存否復與被告丁○○發生爭執，且於車輛已停置在律師事務所前時復改稱
    不願下車至律師事務所協調，被告丁○○遂與丙○○發生爭執而徒手與丙○○互
    毆，惟被告丁○○並未持任何工具，且丙○○係至律師事務所樓下後改稱不願下
    車上樓協調，並與被告丁○○互毆時，被告己○○尚在一旁勸架，事後則係丙○○表示三日後再至律師事務所協調後即自行離去，是不僅丙○○上開傷害非被告
    丁○○所造成，且其等亦無強押丙○○上車或強迫丙○○簽寫和解書而不讓丙○○下車離去等情。經查：
（一）被害人丙○○於警局及偵查中陳稱其係於當日上午八時許前，見案外人甲○○
      在上開住處出現後，旋即遭被告丁○○、戊○○及己○○所教唆之一名男子以
      手槍槍柄敲打頭部直至流血，並為二名不詳年籍者強押至台中縣大肚山上以木
      棍及不明物體猛打身體各部位，當時有被告丁○○、戊○○及己○○在場，而
      甲○○其後亦駕駛自用小客車至大肚山上全程參與，被告等人於上午十一時許
      強押其下山，並令其簽寫五百萬元之和解書後，甫讓其離去等情，業為被告丁○○、戊○○及己○○所否認，均陳稱其等當日僅有邀及丙○○至律師事務所
      協商債務問題，而未曾至大肚山上為上開行為等情，是已不無可疑。且查，證
      人甲○○於偵查及本院中陳稱，當日其為向台中縣政府提出建築線申請等事宜
      ，而自上午八時許至下午二時許均與友人劉紀鋒至拓維建築師事務所及建築基
      地處理相關事項，未曾參與上開情事等語，核與證人劉紀鋒及拓維建築師事務
      所之建築師乙○○證述情節相符，並有台中縣政府工務局函附建造執照及起造
      人名冊等資料附卷足參，應認為實，是被害人丙○○指陳甲○○當日不僅曾於
      上午八時許前在其住處徘徊，亦全程參與毆打事宜等情，即無足採信，而被害
      人丙○○指陳上情，顯屬可疑。再者，被害人丙○○陳稱其有遭被告丁○○等
      人所教唆之男子持槍示警並敲打頭部流血，復以木棍毆打身體等處，其後被告
      戊○○復強令其在五百萬元之和解書上捺按指印等情，有現場照片、已擊發之
      子彈一顆及內政部警政署刑事警察局鑑驗通知書在卷足稽，然查，除將該子彈
      送鑑驗之結果，並未發現被告等三人指紋外，經檢察官核發搜索票後搜索被告
      等三人之住處之結果，復無查獲相關槍砲及和解書等物，有台中市警察局第一
      分局之搜索扣押證明筆錄四紙附卷足參，是亦屬無證據證明被害人丙○○指陳
      該持槍敲打其頭部之男子係被告丁○○等三人所教唆之情，確係屬實，而丙○○所陳其頭部遭敲擊之裂傷及遭不明物體毆打左上肢之裂傷與左、右下肢之瘀
      傷，即屬無證據證明係被告丁○○所為。從而被害人丙○○所為上開指述，既
      有明顯之瑕疵，非足採信，即已非可作為不利被告丁○○、戊○○及己○○之
      證據。
（二）次查被告丁○○於警局、偵查及本院中迭稱，當日係丙○○自行同意與其等至
      律師事務所協商而上車，其遂與丙○○在車上談及如何解決該債務關係，然因
      丙○○上車後就該債務關係存否與其發生爭執，且於車輛已停置在律師事務所
      前時復改稱不願下車至律師事務所協調，其遂與丙○○發生爭執而徒手與丙○○互毆，惟其並未持任何工具，且丙○○係至律師事務所樓下後改稱不願下車
      上樓協調而與其互毆，並陳稱三日後再至律師事務所協調後即自行離去，其等
      並未強押丙○○書立和解書等情，不僅核與被告戊○○及己○○所陳情節互核
      相符，且經證人即律師事務所人員曾文雄證稱，被告己○○確曾於同年月二十
      七日在事務所撥打電話予丙○○談及債務和解之問題等語，是應以被告丁○○
      、戊○○及己○○所為關於當日邀及丙○○至律師事務所解決債務等情形為可
      採，自屬無證據證明丙○○係遭被告等人持槍強押上車，而丙○○應係原有同
      至律師事務所協調之意，然因事後又對債務關係與被告丁○○發生爭執，並改
      稱不願下車至律師事務所協商債務，甫與被告丁○○發生互毆，並於另與被告
      等人約定三日後再至事務所商談上開事宜後，上午十一時許離去等情，堪以認
      定。綜上所述，丙○○當日既係於車輛停置在律師事務所前甫反悔不下車協商
      ，而在車上與被告丁○○發生爭執，其後僅互相毆打而未遭被告丁○○等人強
      押上律師事務所協調解決債務問題或簽立和解書，，另被告戊○○錦僅係負責
      駕車至律師事務所，而丙○○係於被告戊○○將該車停置在事務所前時因反悔
      不願上樓，遂與被告丁○○間發生爭執及互毆，而被告己○○尚於一旁勸架，
      未參予互毆情事，則被告丁○○、戊○○及己○○辯稱其等並無強押丙○○上
      車或強迫丙○○簽寫和解書而不讓丙○○下車離去等語，應認屬實。揆諸前揭
      說明，參諸卷內現存證據，應係無法證明被告丁○○確有公訴人所指毆打丙○○，致受有上開傷害及限制丙○○自由或強制丙○○上車並簽寫和解書等犯行
      ，亦即尚難僅以告訴人丙○○片面顯有瑕疵之指述，遽論被告丁○○、戊○○
      及己○○涉有上開之犯行。此外，復查無其他積極證據足資證明被告丁○○確
      有公訴人所指之行為，核屬不能證明被告丁○○犯罪，原應諭知被告丁○○無
      罪之判決，惟因公訴人認被告丁○○上開傷害行為、限制他人行動自由部分及
      強制罪部分與已起訴論罪之傷害部分事實，分別為接續犯之實質上一罪關係及
      牽連犯之裁判上一罪關係，是爰不另為無罪之諭知，附此敘明。另因復查無其
      他積極證據足資證明被告戊○○及己○○確有公訴人所指之行為，亦屬不能證
      明被告戊○○及己○○犯罪，自應諭知被告戊○○及己○○均無罪之判決。
據上論斷，應依刑事訴訟法第二百九十九條第一項前段、第三百零一條第一項，刑法
第二百七十七條第一項、第四十一條，罰金罰鍰提高標準條例第一條前段、第二條，
判決如主文。
中      華      民      國      九十      年      一    月      十一    日
                                台灣台中地方法院刑事第六庭
                                    法  官  許  惠  瑜
右正本證明與原本無異。
如不服本判決，應於判決送達後十日內向本院提出上訴狀，上訴於臺灣高等法院臺中
分院( 須附繕本 )。
                                    書記官
中      華      民      國      九十      年      一    月      十二    日


司法院資訊處製作；財團法人民間司法改革基金會備份。
